臺灣臺南地方法院臺南簡易庭民事判決
110年度南簡字第253號
原      告  曾建壹  
訴訟代理人  邱霈云律師
被      告  胡雅智  


上列當事人間因過失傷害案件，原告提起刑事附帶民事訴訟（10
9年度交附民字第206號），請求侵權行為損害賠償事件，經刑事
庭移送前來，本院於民國110年12月14日言詞辯論終結，判決如
下：
    主      文
被告應給付原告新臺幣伍拾陸萬伍仟零柒拾柒元，及自民國一０
九年十月四日起至清償日止，按週年利率百分之五計算之利息。
原告其餘之訴駁回。
訴訟費用由被告負擔百分之四十五，餘由原告負擔。
本判決原告勝訴部分得假執行。但被告以新臺幣伍拾陸萬伍仟零
柒拾柒元為原告預供擔保後，得免為假執行。
原告其餘假執行之聲請駁回。　　　　　　　
    事實及理由
壹、程序部分：
一、被告經合法通知，無正當理由，未於言詞辯論期日到場，核
    無民事訴訟法第386條所列各款情形，爰依原告之聲請，由
    其一造辯論而為判決。
二、按訴狀送達後，原告不得將原訴變更或追加他訴。但擴張或
    減縮應受判決事項之聲明者，不在此限，民事訴訟法第255
    條第1項第3款定有明文。原告起訴原請求：被告應給付原告
    新臺幣（下同）1,280,324元，及自起訴狀繕本送達翌日起
    至清償日止，按年息百分之5計算之利息；嗣於民國110年3
    月3日具狀變更聲明為：被告應給付原告1,266,594元，及自
    起訴狀繕本送達翌日起至清償日止，按年息百分之5計算之
    利息（見本院卷第30頁），核屬減縮應受判決事項之聲明，
    揆諸前揭規定應予准許，合先敘明。
貳、實體部分：
一、原告起訴主張：被告於108年5月28日17時42分許，騎乘車牌
    號碼000-0000號普通重型機車，沿臺南市善化區環東路二段
    由南往北方向行駛，行經環東路二段與南科九路交岔路口時
    ，本應注意汽車行駛至交岔路口，其行進應遵守燈光號誌之
    指揮，而當時環東路二段之行車管制號誌為圓形紅燈，車輛
    面對圓形紅燈表示禁止通行，不得超越停止線或進入路口，
    而依當時情形，又無不能注意之情事，竟疏未注意，未遵守
    號誌指示行駛，貿然闖越紅燈。適原告騎乘車牌號碼000-00
    0號普通重型機車，沿南科九路由東往西方向駛至上開路口
    ，兩造閃避不及發生碰撞，致原告因而受有腰椎第2、3、4
    橫突骨折、腰椎外傷併第4/5節椎間盤突出等傷害。被告上
    開過失傷害行為，經臺灣臺南地方檢察署（下稱臺南地檢署
    ）檢察官以108年度偵字第20190號提起公訴，本院以109年
    度交易字第530號刑事判決處有期徒刑2月確定。原告因被告
    上開過失傷害行為，受有下列損害：１、自車禍後至言詞辯
    論終結時支出之醫療費用、醫療器材（背架）費用共計145,
    624元。２、依據臺南市立安南醫院（下稱安南醫院）108年7
    月19日、108年8月28日之診斷證明書記載，原告於108年5月
    30日出院需專人照顧2週，原告於108年8月23日出院需專人
    照護2個月，可知原告於本件車禍受傷後，需專人看護照顧2
    個月又2週，以每日2,000元計算，原告受有148,000元之看
    護費損害。３、原告本受僱於訴外人中誠工程顧問有限公司
    （下稱中誠公司），派遣至台積電工廠工作，日薪為1,300
    元，依安南醫院108年7月19日至108年12月18日之診斷證明
    書所載，原告需休養6個月無法工作，原告以日薪1,200元計
    算，受有不能工作之損失216,000元。４、原告自108年5月30
    日至同年8月23日往返安南醫院，支出交通費用共計3,480元
    。５、原告因本件車禍受有上開傷害，傷勢非輕，接受多種
    醫療行為或手術，後續並造成持續下背疼痛，行動不便，無
    法久站，身體及精神均受有相當之痛苦，受有精神上損害49
    4,290元。為此，爰依侵權行為損害賠償之法律關係提起本
    訴等語。並聲明：１、被告應給付原告1,266,594元，及自起
    訴狀繕本送達翌日起至清償日止，按年息百分之5計算之利
    息。２、願供擔保，請准宣告假執行。
二、被告則未於言詞辯論期日到場，亦未提出書狀作何聲明或陳
    述。
三、本院得心證之理由：
（一）原告主張：被告於108年5月28日17時42分許，騎乘車牌號
      碼000-0000號普通重型機車，沿臺南市善化區環東路二段
      由南往北方向行駛，行經環東路二段與南科九路交岔路口
      時，本應注意汽車行駛至交岔路口，其行進應遵守燈光號
      誌之指揮，而當時環東路二段之行車管制號誌為圓形紅燈
      ，車輛面對圓形紅燈表示禁止通行，不得超越停止線或進
      入路口，而依當時情形，又無不能注意之情事，竟疏未注
      意，未遵守號誌指示行駛，貿然闖越紅燈。適原告騎乘車
      牌號碼000-000號普通重型機車，沿南科九路由東往西方
      向駛至上開路口，兩造閃避不及發生碰撞，致原告因而受
      有腰椎第2、3、4橫突骨折、腰椎外傷併第4/5節椎間盤突
      出等傷害乙情，有道路交通事故現場圖、道路交通事故調
      查報告表（一）（二）、安南醫院診斷證明書各1份附卷
      可稽（見本院109年度交附民字第206號卷〈下稱本院附民
      卷〉第61至67頁；本院卷1第18至20頁），而被告未於言詞
      辯論期日到場，亦未提出書狀作何聲明或陳述，本院依上
      開調查證據之結果，堪信原告上開主張為真實。
（二）按汽車行駛至交岔路口，其行進、轉彎，應遵守燈光號誌
      ；行車管制號誌圓形紅燈顯示之意義：車輛面對圓形紅燈
      表示禁止通行，不得超越停止線或進入路口，道路交通安
      全規則第102條第1項第1款前段、道路交通標誌標線號誌
      設置規則第206條第5款分別定有明文。查被告騎乘機車行
      經上開肇事地點，本應注意注意遵守上述道路交通安全規
      定，且當時日間有自然光線、路面無缺陷與障礙物、視距
      良好乙節，有上揭道路交通事故調查報告表（一）1份附
      卷可查（見本院卷1第18頁），是其並無不能注意之情事
      ，竟疏於注意，貿然闖越紅燈，致肇事使原告受有上揭傷
      害，臺南市車輛行車事故鑑定委員會109年2月5日南鑑000
      0000案鑑定意見書之鑑定結果亦認被告駕駛普通重型機車
      ，未依號誌指示行駛，闖越紅燈，為肇事原因乙節，有該
      鑑定意見書1份附卷可參（見本院卷1第21頁），是被告之
      行為顯有應注意能注意而不注意之過失，被告上開過失傷
      害行為亦經本院以109年度交易字第530號刑事判決處有期
      徒刑2月確定在案，業經本院調閱上開刑事案卷無誤；據
      上，益徵被告行為確有過失，且被告上揭過失行為與原告
      所受傷害結果間，具有相當因果關係，應堪認定。從而，
      被告自應負損害賠償責任。
（三）次按因故意或過失，不法侵害他人之權利者，負損害賠償
      責任；汽車、機車或其他非依軌道行駛之動力車輛，在使
      用中加損害於他人者，駕駛人應賠償因此所生之損害；不
      法侵害他人之身體或健康者，對於被害人因此喪失或減少
      勞動能力或增加生活上之需要時，應負損害賠償責任；不
      法侵害他人之身體、健康、名譽、自由、信用、隱私、貞
      操，或不法侵害其他人格法益而情節重大者，被害人雖非
      財產上之損害，亦得請求賠償相當之金額；損害賠償，除
      法律另有規定或契約另有訂定外，應以填補債權人所受損
      害及所失利益為限，民法第184條第1項前段、第191條之2
      前段、第193條第1項、第195條第1項前段、第216條第1項
      分別定有明文。茲就原告上揭請求賠償是否准許，分述如
      下：
  １、醫療費用、醫療器材（背架）部分：
　　　原告主張其因本件車禍支出至言詞辯論時終結時之醫療費
      用、醫療器材（背架）費用共計145,624元乙節，業據其
      提出安南醫院醫療收據、固本中醫診所收據、統一發票等
      件為證（見本院附民卷第11至59頁；本院卷1第204至211
      頁），原告請求被告賠償醫療費用、醫療器材（背架）費
      用共計145,624元，係屬有據。
  ２、看護費用部分：
　　　原告主張依據安南醫院108年7月19日、108年8月28日之診
      斷證明書記載，其於108年5月30日出院需專人照顧2週，
      於108年8月23日出院需專人照護2個月，是其於本件車禍
      受傷後需專人看護照顧2個月又2週，以每日2,000元計算
      ，受有148,000元之看護費損害乙節，業據其提出安南醫
      院108年7月19日、108年8月28日診斷證明書各1份為證（
      見本院附民卷第61至63頁），又依安南醫院110年3月22日
      安院醫事字第1100001222號函檢附醫師回覆謂診斷證明書
      所載專人照顧係指全日看護等語（見本院卷1第184至186
      頁），且本院認原告主張每日以2,000元計算看護費尚屬
      合理，是原告請求被告賠償看護費用148,000元（計算式
      ：2,000元×74日＝148,000元），自屬有據。
  ３、不能工作之損失部分：
　　　原告主張其本受僱於訴外人中誠公司，派遣至台積電工廠
      工作，日薪為1,300元，依安南醫院108年7月19日至108年
      12月18日之診斷證明書所載，原告需休養6個月無法工作
      ，原告以日薪1,200元計算，受有不能工作之損失216,000
      元乙節，業據其提出安南醫院108年7月19日至108年12月1
      8日之診斷證明書等件為證（見本院附民卷第61至67頁）
      ，觀諸上開診斷證明書，其上記載原告於108年5月30日出
      院後需使用背架保護及避免負重至少4個月，其於108年8
      月19日住院接受椎間盤切除及置入脊突間穩定器手術，10
      8年8月23日出院後須休養2個月，至108年12月18日持續下
      背痛，建議休息2個月等語，堪認原告本件車禍受傷後須
      休養之期間顯逾6個月，是其主張其自本件車禍受傷後須
      休養6個月乙節，應屬有理，又依中誠公司之陳報狀所載
      ，原告日薪為1,300元乙節（見本院卷1第191頁），是原
      告請求被告賠償不能工作之損失216,000元（計算式：1,2
      00元×30日×6月＝216,000元），洵屬有據。
  ４、交通費用部分：
　　  原告主張其自108年5月30日至同年8月23日往返安南醫院，支出交通費用共計3,480元乙節，有國泰世紀產物保險股份有限公司110年3月22日國產字第1100300112號函檢附計程車運價證明等件附卷足憑（見本院卷1第44、50、61至79、81頁），是原告請求被告賠償交通費用3,480元，係屬有據。                           
　５、精神慰撫金部分：
  　　另按慰藉金之賠償須以人格權遭遇侵害，使精神上受有痛
      苦為必要，其核給之標準固與財產上損害之計算不同，然
      非不可斟酌雙方身分資力與加害程度，及其他各種情形核
      定相當之數額（最高法院51年度臺上字第223號判例要旨
      參照）。又非財產上損害之慰撫金數額，究竟若干為適當
      ，應斟酌兩造身分、地位及經濟狀況，俾為審判之依據（
      最高法院86年度臺上字第511號判決要旨參照）。查原告
      因本件車禍受有腰椎第2、3、4橫突骨折、腰椎外傷併第4
      /5節椎間盤突出等傷害，致原告精神上受有相當程度之痛
      苦，是原告依據民法第195條之規定請求被告賠償其非財
      產上之損害，即屬有據。本院審酌原告為高中畢業，現職
      為保全人員，月薪約29,000元，107、108年度之所得分別
      為375,004元、89,723元，名下無財產；被告為高職畢業
      ，職業為工人，107、108年度之所得分別為349,626元、1
      38,407元，名下有不動產8筆等情，業經原告、被告分別
      於本院審理時、警詢時陳述明確（見本院卷1第8、202頁
      反面），並有本院依職權調取兩造稅務電子閘門財產所得
      調件明細表各1份附卷可考（置卷外），是另考量原告因
      本件事故所受傷害，及兩造上開身分、地位、經濟狀況，
      認原告請求因本件傷害致生非財產上損害應以150,000元
      為適當，原告逾此金額之主張，即非適宜。
  ６、綜上，原告因本件事故所生之損失共計為663,104元（計算
      式：145,624＋148,000＋216,000＋3,480＋150,000＝663,104
      ）。
（四）又按保險人依強制汽車責任保險法規定所為之保險給付，
      視為被保險人損害賠償金額之一部分；被保險人受賠償請
      求時，得扣除之，強制汽車責任保險法第32條定有明文。
      查原告因本件車禍之發生，已受領汽車強制責任險之理賠
      金98,027元乙節，有國泰世紀產物保險股份有限公司110
      年3月22日國產字第1100300112號函檢附理賠給付明細1份
      附卷可參（見本院卷1第44至49頁），依上開規定，自應
      予以扣除；是經扣除後，原告得請求被告賠償之金額應為
      565,077元（計算式：663,104－98,027＝565,077），逾此
      部分，則於法無據。
四、另按給付無確定期限者，債務人於債權人得請求給付時，經
    其催告而未為給付，自受催告時起，負遲延責任。其經債權
    人起訴而送達訴狀或依督促程序送達支付命令，或為其他相
    類之行為者，與催告有同一之效力；遲延之債務，以支付金
    錢為標的者，債權人得請求依法定利率計算之遲延利息；應
    負利息之債務，其利率未經約定，亦無法律可據者，週年利
    率為百分之5，民法第229條第2項、第233條第1項前段及第2
    03條分別定有明文。從而，原告依侵權行為損害賠償之法律
    關係，請求被告給付原告565,077元，及自起訴狀繕本送達
    翌日即109年10月4日起至清償日止，按週年利率百分之5計
    算之利息，為有理由，應予准許；逾此範圍之請求，則無理
    由，應予駁回。
五、末按各當事人一部勝訴、一部敗訴者，其訴訟費用，由法院
    酌量情形，命兩造以比例分擔或命一造負擔，或命兩造各自
    負擔其支出之訴訟費用，民事訴訟法第79條定有明文。據此
    ，爰依兩造勝敗程度酌定訴訟費用負擔比例如主文第3項所
    示。
六、本判決原告勝訴部分係就民事訴訟法第427條第2項第11款所
    定適用簡易程序所為被告敗訴之判決，依同法第389條第1項
    第3款之規定，應依職權宣告假執行，原告聲請願供擔保宣
    告假執行，即無必要；併依同法第392條第2項規定，依職權
    宣告被告如預供擔保後，得免為假執行。至原告敗訴部分，
    其假執行之聲請已失所附麗，應予駁回。
據上論結，本件原告之訴為一部有理由，一部無理由，依民事訴
訟法第436條第2項、第385條第1項前段、第79條、第389條第1項
第3款、第392條第2項，判決如主文。
中　　華　　民　　國   110    年    12    月    30    日
                  臺灣臺南地方法院臺南簡易庭
                                  法  官  王參和
以上正本係照原本作成。
如不服本判決，應於送達後20日內，向本院提出上訴狀並表明上
訴理由，如於本判決宣示後送達前提起上訴者，應於判決送達後
20日內補提上訴理由書（須附繕本）。
如委任律師提起上訴者，應一併繳納上訴審裁判費。
中　　華　　民　　國　　110 　年　　12　　月　　30　　日
                                  書記官  程伊妝